臺灣高雄地方法院民事判決　九十三年度訴字第三三一號
　　原　　　告　甲○○○
　　訴訟代理人　歐陽志宏律師
　　被　　　告　乙○○
當事人間損害賠償事件，經本院於民國九十三年七月七日言詞辯論終結，判決如下：
    主    文
被告應給付原告新台幣陸佰伍拾捌萬仟零柒拾肆元，及自民國九十二年三月八日起
至清償日止，按年息百分之五計算之利息。
原告其餘之訴駁回。
訴訟費用由被告負擔五分之三，餘由原告負擔。
本判決於原告以新台幣貳佰貳拾萬元供擔保後得假執行。
原告其餘假執行之聲請駁回。
    事    實
甲、原告方面：
  一、聲明：
    (1)被告應給付原告新台幣（下同）一千零五十七萬二千零五十一元，及自起訴狀
      繕本送達翌日起至清償日止，按週年利率百分之五計算之利息。
    (2)訴訟費用由被告負擔。
    (3)願供擔保，請准宣告假執行。
  二、陳述：
    (1)被告於民國九十一年十二月八日晚間九時五十五分許，駕駛車牌號碼ＵＸ－二
      五七七號自用小客車，途經高雄縣阿蓮鄉○○路一八０號前，本應注意飲酒後
      吐氣所含酒精成分超過每公升零點二五毫克以上時，不得駕車，又行車速度應
      依標誌規定超速駕駛，並應注意不得駛入來車之車道內，而依當時情形並無不
      能注意之情，被告竟超速行駛，且將所駕駛之自小客車逆向駛入對向機車道，
      適有原告騎乘車牌號碼ＯＶＵ－六五０號重型機車行駛於該機車道上，見狀煞
      車不及，而遭被告撞及，導致原告受有頭部外傷併顱內出血、下顎骨骨折、右
      側第一肋骨骨折、第一頸椎脫位及多處挫傷，重度昏迷大於二十四小時，創傷
      指數三十分之傷害。
    (2)原告因被告之過失行為，共支出看護費八萬元。又原告本任職於小王工程行，
      每月薪資四萬元，因被告之侵權行為，導致兩上肢均遺存有顯著運動障礙，減
      少勞動能力程度為百分之九十二點二八，而原告現年四十一歲，至退休年齡尚
      有二十年之工作年齡，是共減少勞動能力八百四十九萬二千零五十一元，又原
      告因此傷勢，日常生活無法自理，生不如死，所受精神上之痛苦，非常人能想
      像，爰請求慰撫金二百萬元。
    (3)綜上，爰依民法第一百八十四條、第一百九十三條第一項、第一百九十五條第
      一項之規定，請求被告賠償一千零五十七萬二千零五十一元。
  三、證據：提出收據、員工職務證明書、診斷證明書為證。
乙、被告方面：
    被告未於言詞辯論期日到場，亦未提出準備書狀作何聲明或陳述。
丙、本院依職權函詢國立成功大學醫學院附設醫院（下稱成大醫院）有關原告傷勢復
    原狀況及勞動能力受損情形。
    理    由
一、本件被告經合法通知，未於言詞辯論期日到場，核無民事訴訟法第三百八十六條
    各款所列情形，爰依原告聲請，由其一造辯論而為判決。
二、原告主張被告於九十一年十二月八日晚間九時五十五分許，駕駛車牌號碼ＵＸ－
    二五七七號自用小客車，途經高雄縣阿蓮鄉○○路一八０號前，竟因酒後駕車，
    並超速、逆向行駛，致撞及原告，使原告受有頭部外傷併顱內出血、下顎骨骨折
    、右側第一肋骨骨折、第一頸椎脫位及多處挫傷，重度昏迷大於二十四小時，創
    傷指數三十分之傷害之事實，業據原告提出診斷證明書為證，而被告因酒後駕車
    肇事之行為，亦經本院以九十一年度交訴字第二八六號判處應執行有期徒刑一年
    ，有該刑事判決書在卷可憑，至被告則未於言詞辯論期日到場爭執，亦未提出書
    狀作何聲明或陳述，是依本院調查證據結果，原告上開主張堪信為真，被告就此
    一車禍之發生應負過失責任足明。
三、按因故意或過失不法侵害他人之權利者，負損害賠償責任；不法侵害他人之身體
    或健康者，對於被害人因此喪失或減少勞動能力，或增加生活上之需要時，應負
    損害賠償責任；不法侵害他人之身體、健康、名譽或自由者，被害人雖非財產上
    之損害，亦得請求賠償相當之金額，民法第一百八十四條第一項前段、第一百九
    十三條第一項、第一百九十五條第一項分別定有明文。本件原告受有前開損害，
    係因被告之過失行為所致，而其過失行為與原告所受之傷害間又有相當之因果關
    係，是被告有不法之侵權行為堪以認定，從而原告本於侵權行為法則，請求被告
    賠償損害，於法有據，自無不合。茲所應審究者，厥為原告請求之各項金額是否
    允當，爰分述如次：
    (1)增加生活上支出部分：原告主張因傷於住院及休養期間，僱人看護，共支付八
      萬元之看護費等語，並提出收據為證。而按「民法第一百九十三條第一項規定
      所謂增加生活上之需要，係指被害以前並無此需要，因被害以後始有支付此費
      用之必要者而言。是以身體、健康被害，經延醫治療之醫療費用，固勿論矣，
      即因療傷期間僱人看護及請人照顧家庭所支出之費用，如確屬必要者，亦得請
      求賠償。」最高法院著有七十三年台上字第五四七號判例可參。查原告因本次
      車禍而於九十一年十二月八日入成大醫院治療，十二月九日住外科加護病房，
      昏迷指數為三十分，十二月十九日轉普通病房，一月十八日出院，住院期間接
      受氣管切開造口手術、下顎骨骨折復位固定手術，出院時無法自由進食，神經
      狀態有短期記憶力受損之後遺症，無法完全自理生活，尚需人看護照料等情，
      有該醫院診斷證明書及九十三年三月二十四日九三成附醫外字第三０五四號函
      足憑，是依此，原告於入院時既呈昏迷狀態，住院期間又接受氣管切開造口術
      、下顎骨固定手術，出院時尚遺有記憶力受損之後遺症，且無法自由進食，則
      原告顯自事故發生時即九十一年十二月八日起至出院之日即九十二年一月十八
      日止，均無法自理日常生活可明，則原告依此延請看護照顧其日常生活起居，
      應屬必要，且符合一般社會經驗，從而，原告請求被告賠償上開期間所支付之
      看護費八萬元，即屬有據。
    (2)減少勞動能力之損害部分：原告主張因傷致兩上肢均遺存有顯著運動障礙，減
      少勞動能力程度為百分之九十二點二八，爰請求減少勞動能力之損害八百四十
      九萬二千零五十一元等語。而查原告於事故發生前係服務於小王工程行擔任小
      工之工作，每月薪資四萬元，此有員工職務證明書在卷足憑，又原告係五十一
      年五月一日生，於事故發生時之九十一年十二月八日，年齡四十歲又七個月餘
      ，距勞工年滿六十歲之強制退休年齡尚有十九年又四個月餘，再者，原告因此
      一交通事故，經治療後遺有記憶力受損、兩側肩關節活動度受限等候遺症，且
      因其傷勢已達一年以上，恐難復原，雙肩活動障礙、雙手握力差，僅可執行日
      常生活活動，但無法從事勞動工作等情，亦有成大醫院九十三年五月十七日九
      三成附醫外字第五三九九號函、九十三年六月二十一日九三成附醫復字第六九
      六四號函在卷可參，是依此可知，原告因此一傷勢已喪失其勞動能力，從而，
      依原告於事故發生前之每月薪資、尚餘之工作能力期間，依霍夫曼月別單利式
      扣除中間利息，原告請求被告賠償因減少勞動能力所受之損害在六百四十八萬
      三千零四十四元之範圍內【計算式：40000（月薪）×162.00000000（二百三
      十二個月之係數）≒0000000（元以下四捨五入）】，即屬正當，逾此範圍之
      請求，尚無所據。
    (3)慰撫金：查原告因本件車禍受有頭部外傷併顱內出血、下顎骨骨折、右側第一
      肋骨骨折、第一頸椎脫位及多處挫傷，重度昏迷大於二十四小時，創傷指數三
      十分之傷害，住院期間又接受氣管切開造口手術、下顎骨骨折復位固定手術，
      出院後至今尚遺存有記憶力受損、兩側肩關節活動度受限等候遺症，已如前述
      ，其精神上自受有相當之痛苦，爰斟酌原告為小學畢業，之前從事小工，月薪
      四萬元，名下無任何不動產，而被告為國中畢業，從事汽車修護工作，名下有
      土地一筆、汽車二部（見本院九十三年五月五日言詞辯論筆錄、本院九十一年
      度交訴字第二八六號刑事卷九十一年十二月九日湖內分局阿蓮分駐所調查筆錄
      及兩造之財產所得調件明細表），及原告所受傷害之影響，並被告之過失情形
      等，認為原告請求一百萬元之慰撫金，應為相當。
四、再按保險人依本法規定給付之保險金，視為加害人或被保險人損害賠償金額之一
    部分，加害人或被保險人受賠償請求時，得扣除之，強制汽車責任保險法第三十
    條定有明文。從而保險人所給付受益人之保險金，可視為被保險人或加害人所負
    損害賠償金額之一部分，受害人倘已自保險金獲得滿足，即不得又對被保險人或
    加害人再為請求。查本件原告於事故發生後，已向訴外人明台產物保險股份有限
    公司請領殘障傷害之強制汽車責任險理賠金九十七萬九千九百七十元，有原告提
    出之銀行帳簿節本足憑，是揆諸上開說明，此部分金額即得於原告請求之金額中
    予以扣除。
五、綜上所述，原告依民法第一百八十四條第一項前段、第一百九十三條、第一百九
    十五條之規定，本得請求被告賠償看護費、減少勞動能力損失、慰撫金共七百五
    十六萬三千零四十四元，惟因原告已請領強制汽車責任險九十七萬九千九百七十
    元，應予扣除，從而，原告請求被告給付六百五十八萬三千零七十四元，及自起
    訴狀繕本送達被告翌日即九十二年三月八日起至清償日止，按年息百分之五計算
    之利息，為有理由，應予准許，至逾此部分之請求為無理由，應予駁回。
六、本件原告陳明願供擔保請准宣告假執行，經核原告勝訴部分，核無不合，爰酌定
    相當擔保金額准許之。至原告敗訴部分，其假執行之聲請即失所附麗，應併予駁
    回。
七、結論：本件原告之訴，為一部有理由、一部無理由，依民事訴訟法第三百八十五
    條第一項前段、第七十九條、第三百九十條第二項，判決如主文。
中　　　華　　　民　　　國　　九十三　　年　　　七　　　月　　二十一　　日
                                臺灣高雄地方法院民事第二庭
~B法　　　官　楊國祥
正本係照原本作成。
如不服本判決，應於送達後廿日內，向本院提出上訴狀並表明上訴理由，如於本判決
宣示後送達前提起上訴者，應於判決送達後十日內補提上訴理由書（須附繕本）。
中　　　華　　　民　　　國　　九十三　　年　　　七　　　月　　二十一　　日
~B法院書記官　邱靜銘
